臺灣士林地方法院刑事判決　　　　　　　 95年度易字第227號
公　訴　人　臺灣士林地方法院檢察署檢察官
被　　　告　丙○○
選任辯護人　顏光嵐律師
　　　　　　董晴嵐律師
上列被告因傷害等案件，經檢察官聲請簡易判決處刑（94年度偵
字第434 號），本院士林簡易庭認不宜以簡易判決處刑，簽移本
院改以通常程序判決如下：
    主  文
丙○○共同傷害人之身體，處有期徒刑肆月，如易科罰金，以銀
元佰元即新臺幣玖佰元折算壹日；又損壞他人之玻璃，足以生
損害於他人，處拘役伍拾日，如易科罰金，以銀元佰元即新臺
幣玖佰元折算壹日。
    事  實
一、丙○○係設於臺北縣汐止市○○○路○ 段104 號16樓虎亞數
    位科技股份有限公司（下稱虎亞公司）監察人。緣甲○○、
    吳順元共同得標買受本院民事執行處拍賣之上址土地建物及
    其基地持分並停車位三處（各依10966 分之10216 及10966
    分之750 持分登記為分別共有人），經本院於民國92年11月
    11 日 核發不動產權利移轉證書。惟因上址建物仍由虎亞公
    司占有使用，本院乃於93年7 月5 日上午11時許到場執行點
    交，經買受人、丙○○就點交方式表示意見後，法官諭知：
    買受人請搬家公司的人員動手搬遷；占有人主張天花板、電
    線等屬於占有人的物品，占有人均取走等語。甲○○、丙○○對此均表示無意見後，由雙方僱工開始搬遷，法官乃暫離
    現場。詎丙○○竟基於毀損故意，指示不知情之工人以榔頭
    敲破隔間牆上裝設之玻璃，致玻璃碎裂損壞，足以生損害於
    甲○○。
二、嗣丙○○向吳順元購得上址不動產持分，於93年7 月14日登
    記為分別共有人後；丙○○於93年8 月13日中午12時許，因
    懷疑杜有洲於上址破壞虎亞公司之監視攝影設備，乃至上址
    查看，與甲○○理論；雙方於門外爭執間，丙○○竟與不詳
    成年男子四人基於傷害之犯意聯絡，於丙○○揮動雨傘、作
    勢欲攻擊甲○○後，該四名不詳男子立即接續上前以手毆打
    或以腳踢擊甲○○，丙○○即站立於該等男子身後趨步觀看
    ，甲○○因而受有右手紅腫（3 乘以3 公分）、右上臂紅腫
    （5 乘以10公分）及左大腿瘀腫（10乘以2 公分等傷害）。
三、案經甲○○訴由臺北縣政府警察局汐止分局報請臺灣士林地
    方法院檢察署檢察官偵查起訴。
    理  由
一、訊據被告丙○○固不否認：於93年7 月5 日雇工拆除天花板
    後，隔間牆裝設之玻璃破裂，及於93年8 月13日至上址與甲○○發生爭執之事實，惟矢口否認有何毀損、傷害犯行，辯
    稱：93年7 月5 日隔間牆本來就應拆除，不知玻璃為何破裂
    ；其於93年8 月13日僅至現場與甲○○理論，並未動手毆打
    甲○○，亦不認識當天毆打甲○○之男子云云。惟查：
  (一)毀損玻璃部分：
    (1)按拍賣之不動產，買受人自領得執行法院所發給之權利移
      轉證書之日起，取得該不動產所有權，強制執行法第98條
      第1項 前段定有明文，是不因尚未受點交而影響其取得拍
      定不動產之所有權（最高法院94年度台上字第1924號判決
      意旨參照）。次按動產與他人之不動產相結合，已成為不
      動產之重要成分，非經毀損或變更其物之性質，不能分離
      ，且以非暫時性為必要，可因附合而由不動產所有人取得
      動產所有權（最高法院88年台上字第1526號判決、56年台
      上字第2346號判例意旨參照）。查告訴人甲○○與案外人
      吳順元共同得標買受本院民事執行處拍賣之上址土地建物
      及其基地持分並停車位三處（各依10966 分之10216 及
      10966 分之750 持分登記為分別共友人），經本院於92年
      11月11 日 核發不動產權利移轉證書等情，為被告所不爭
      ，並有本院92年11月11日士院儀執吉2400字第44339 號不
      動產權利移轉證書、台北縣汐止地政事務所建物所有權狀
      附卷可稽。且本案隔間牆及玻璃均定著於上開建物，因附
      合成為建物之附屬物，成為該建物之重要成分，此有現場
      玻璃及隔間牆附合定著於建物之相片在卷可按（偵查卷第
      30頁）。從而告訴人甲○○自92年11月11日取得不動產權
      利移轉證書之日起，為上址建物及附合於建物之玻璃、隔
      間牆等附屬物之所有人，合先敘明。
    (2)被告僱請不知情之工人毀損建物隔間牆上玻璃之事實，業
      據證人甲○○證稱：被告叫人拿榔頭敲破玻璃，在搞破壞
      等情明確（本院卷第103 頁）；並據證人即本院民事執行
      處書記官乙○○到庭證稱：93年7 月5 日點交當日上午11
      時許到達上址，... 同日下午3 、4 時許回到現場，現場
      情形如偵查卷第30、31頁所示（隔間牆上裝設之玻璃破裂
      ，碎片掉落地上），... 執行當天曾接到買受人電話，反
      應稱占有人在搞破壞等語甚詳（本院卷第94、95、104 頁
      ），並有上址建物內隔間牆玻璃破裂相片附卷可按（偵查
      卷第30頁）。是被告僱工毀損附合於建物之隔間牆上玻璃
      之事實至為明確。
    (3)被告雖辯稱：當日上午法官到場點交時，告訴人曾同意其
      拆除屋內裝潢云云。然查93年7 月5 日點交當日上午11時
      許本院執行處法官到場時，僅諭知「占有人主張『天花板
      、電線等屬於占有人的物品』，占有人均取走」，買受人
      甲○○、占有人就此均表示無意見等情，業據證人乙○○
      到庭證述明確，且有本院92年度民執吉字第2400號執行勘
      點筆錄影本在卷可憑（偵查卷第28、29頁）。顯見前開甲○○所有附合於建物之隔間牆玻璃（建物之附屬物），並
      不在允許被告取走、處分之列；從而被告僱工以工具敲破
      玻璃，有毀損他人物品之犯意甚明。
  (二)傷害部分：
    (1)被告於93年8 月13日於上址外夥同不詳男子四人毆打告訴
      人成傷之事實，業據證人甲○○到庭證述明確；並經證人
      即在場之中興保全人員丁○○證稱：曾在上址電梯口看到
      有人打甲○○，當時我站在甲○○旁邊，... 偵查卷第20
      頁第一張相片中戴黑色墨鏡的男子出手打甲○○等語屬實
      （本院卷第108 、109 、112 頁）。且被告案發當日就醫
      診斷結果，確受有有右手紅腫約3 ×3 公分、右上臂紅腫
      5 ×10公分及左大腿10×2 公分瘀腫等傷害，亦有財團法
      人康寧醫93年8 月13日康甲診字第B00000000 號甲種診斷
      證明書及傷害情形照片2 張附卷可參（偵查卷第19、23
      頁）。
    (2)本院勘驗上址屋外監視錄影光碟結果，其中16F1錄影資料
      顯示：
      12:58:04丙○○與其他五名男子交談後往畫面右上方走廊
              走去。
      12:58:18三名男子走向甲○○比手勢（指向丙○○行進方
              向）此時丙○○又走回甲○○前。
      12:58:46丙○○以左手搭甲○○右肩，右手持傘握傘身部
              分，傘手把朝前。
      12:58:51丙○○持續以左手碰甲○○，甲○○即退至左側
              畫面外。
      12:58:58丙○○二次以右手晃動雨傘又放下。
      12:59:00丙○○手握傘身朝右側舉起雨傘放下後，在旁三
              名男子即上前，分別以手揮向甲○○，另一名男
              子及保全人員在旁觀看。
      12:59:03一名男子以腳踢甲○○，另一名男子以手推杜有
              州，丙○○手插腰站在該二名男子身後觀看，距
              離該動手男子約二步。
      12:59:06三名男子分別出手毆打甲○○，丙○○亦趨前站
              在動手男子身後。
      12:59:10在旁觀看男子加入，共四名男子毆打甲○○，將
              之拉至畫面右側，其中一男子以手肘壓住甲○○
              頭肩，丙○○站左側觀看。
      12:59:19四名男子將甲○○推至畫面右側外，丙○○則往
              右走至甲○○方向，並比畫。
      此有本院95年12月22日勘驗筆錄在卷可按（本院卷第98頁
      以下）。足見被告於告訴人遭毆打前，曾與著手毆打之不
      詳男子交談；且該等不詳人於被告持雨傘揮動、作勢欲攻
      擊告訴人後，即接續上前拳打腳踢毆打告訴人，被告見狀
      尚站立於該等男子身後趨步觀看。依被告與該等不詳男子
      上述互動情形，及被告與告訴人爭執、揮動雨傘作勢時，
      該等男子見狀即上前毆打告訴人之情狀觀之，被告與該等
      出手傷害之不詳男子有傷害之犯意聯絡甚明。被告雖辯以
      ：自己未動手毆人云云，仍無足解免其基於犯意聯絡之共
      犯罪責。
    (3)再查偵查卷第20頁第一張相片中之戴墨鏡男子曾動手毆打
      告訴人等情，業據證人丁○○到庭證述明確，如前所述。
      被告復自承：偵查卷第20、23頁第一張相片中與該戴墨鏡
      男子交談之人為虎亞公司人員楊高彥等語（本院卷第111
      、11 3頁），益見虎亞公司與該等不詳男子並非毫不相識
      。被告空言辯稱：該等不詳男子與其公司無關云云，顯與
      現存客觀卷證資料相左，不足採信。
    綜上所述，本件事證明確，被告犯行堪以認定。
二、查被告行為後，刑法已於94年2 月2 日經修正公布，並於95
    年7 月1 日施行。按行為後法律有變更者，適用行為時之法
    律，但行為後之法律有利於行為人者，適用最有利於行為人
    之法律，刑法第2 條第1 項定有明文。茲就本案適用法條部
    分比較新舊法如下：
  (一)刑法分則編各罪所定罰金之貨幣單位原為銀元，且依修正前
    刑法第33條第5款規定，罰金刑為1銀元以上，而有關罰金倍
    數之調整及銀元與新台幣之折算標準，則定有「罰金罰鍰提
    高標準條例」及「現行法規所定貨幣單位折算新台幣條例」
    ，除罰金以1銀元折算3元新台幣外，並將72年6月26日以前
    修正之刑法部分條文罰金數額提高10倍，其後修正者則不再
    提高倍數，修正後刑法第33條第5款則將罰金刑提高為新臺
    幣1千元以上，並以百元計算之，且因刑法第33條第5款所定
    罰金貨幣單位既已改為新臺幣，刑法分則編各罪所定罰金之
    貨幣單位亦應配合修正為新臺幣，且考量刑法修正施行後，
    不再適用「現行法規所定貨幣單位折算新臺幣條例」，為使
    刑法分則編各罪所定罰金之最高數額與刑法修正前趨於一致
    ，爰增訂刑法施行法第1條之1規定，將刑法分則編各罪所定
    罰金之貨幣單位均改為新臺幣，並將72年6月26日以前修正
    之刑法部分條文罰金數額提高為30倍，其後修正者則提高為
    3倍，是以刑法分則編各罪所定罰金刑之最高數額，於上開
    規定修正後仍屬一致，並無不同，但其罰金刑之最低數額，
    則比修正前提高，自以修正前之規定對被告較為有利。
  (二)被告行為時之刑法第41條第1項前段規定：「犯最重本刑為
    5年以下有期徒刑以下之刑之罪，而受6個月以下有期徒刑或
    拘役之宣告，因身體、教育、職業、家庭之關係或其他正當
    事由，執行顯有困難者，得以1元以上3元以下折算1日，易
    科罰金。」又修正前罰金罰鍰提高標準條例第2條前段（現
    已刪除）規定，就其原定數額提高為100倍折算1日，則本件
    被告行為時之易科罰金折算標準，最高以銀元300元折算1日
    ，經折算為新臺幣後，最高以新臺幣900元折算為1日。惟修
    正後施行之刑法第41條第1項前段則規定：「犯最重本刑為5
    年以下有期徒刑以下之刑之罪，而受6個月以下有期徒刑或
    拘役之宣告者，得以新臺幣1,000元、2,000元或3,000元折
    算1日，易科罰金。」比較修正前後之易科罰金折算標準，
    以修正前之規定，較有利於被告。
三、核被告所為，係犯修正前刑法第277 條第1 項傷害罪及同法
    第354 條毀損罪。被告指示不知情之工人毀損玻璃，為間接
    正犯；又與上述不詳男子就前述傷害犯行間，有犯意聯絡，
    為共同正犯。被告所犯上開二罪之犯意各別，行為互殊，應
    予分論併罰。爰審酌被告因占有、點交事宜，故意毀損告訴
    人買受之物，又因質疑破壞監視設備之事，即夥眾毆人成傷
    ，侵害告訴人之財產、身體法益，犯後非但未獲被害人諒解
    ，猶飾詞卸責，難認已知悔悟之犯後態度，及其行為手段、
    所生危害等一切情狀，各量處如主文所示之刑，並分別依修
    正前刑法第41條第1 項前段規定，諭知易科罰金折算標準。
四、公訴意旨另以：被告命人大肆破壞現場之設備及裝潢，損壞
    天花板、電線，因認被告此部分行為亦涉犯毀損罪嫌。訊據
    被告堅決否認有毀損天花板及電線之犯意，辯稱：點交當日
    經執行法官及告訴人甲○○同意拆除取走，始拆卸天花板並
    剪斷電線，又因來不及搬走，同意以廢棄物處理，始將天花
    板留置現場，並無毀損故意等語。經查：本院於93年7 月5
    日上午11時許到場執行點交時，經民事執行處法官諭知：買
    受人請搬家公司的人員動手搬遷；占有人主張天花板、電線
    等屬於占有人的物品，占有人均取走等語；甲○○、丙○○
    對此均表示無意見後，由雙方僱工開始搬遷，法官乃暫離現
    場等情，業據證人即執行書記官乙○○到庭證述明確，且有
    本院92年度民執吉字第2400號執行勘點筆錄影本在卷可憑（
    偵查卷第28、29頁）。是被告所辯：因認法官及甲○○同意
    其取走天花板、電線等物品，始僱工取下天花板、剪斷電線
    ，無毀損他人物品之犯意等語，即非無據。此外復查無其他
    證據足認被告有此部分毀損天花板、電線等他人物品之主觀
    犯意，自無從認定此部分犯罪，惟公訴人認此部分事實與前
    開起訴論罪部分有實質上一罪關係，爰不另為無罪之諭知，
    附此敘明。
據上論斷，應依刑事訴訟法第452 條、第299 條第1 項前段，刑
法第2 條第1 項前段、第28條，修正前刑法第277 條第1 項、第
354 條、第41條第1 項前段，罰金罰鍰提高標準條例第1 條前段
、刪除前罰金罰鍰提高標準條例第2 條，現行法規所定貨幣單位
折算新臺幣條例第2 條，判決如主文。
本案經檢察官張世和到庭執行職務。
中　　華　　民　　國　  96  　年  　1  　月  12  　日
　                  刑事第庭審判長法　官  杜惠錦
                                  法  官  馬傲霜
                                  法  官  朱瑞娟
以上正本證明與原本無異。
如不服本判決，應於判決送達後10日內，向本院提出上訴狀。
                                  書記官  賴麗容
中　　華　　民　　國　　96　　年　　1 　　月　　17　　日
附錄本案論罪科刑法條全文：
中華民國刑法第277條第1項
傷害人之身體或健康者，處3年以下有期徒刑、拘役或1000元以下
罰金。
中華民國刑法第354條
毀棄、損壞前2條以外之他人之物或致令不堪用，足以生損害於公
眾或他人者，處2年以下有期徒刑、拘役或500元以下罰金。
